臺灣基隆地方法院刑事判決
111年度原金訴字第12號
公  訴  人  臺灣基隆地方檢察署檢察官
被      告  張忠雄



指定辯護人  楊大維（本院公設辯護人）  
上列被告因違反洗錢防制法等案件，經檢察官提起公訴（111年
度偵緝字第371號），本院判決如下：
    主  文
乙○○幫助犯洗錢防制法第十四條第一項之洗錢罪，處有期徒刑貳
月，併科罰金新臺幣壹萬元，罰金如易服勞役，以新臺幣壹仟元
折算壹日。　
    事  實
一、乙○○明知金融機構帳戶係個人理財之重要工具，為個人財產
    、信用之重要表徵，如交予他人使用，有供作財產犯罪用途
    之可能，可預見借用他人金融帳戶常與財產犯罪密切相關，
    且使用他人金融帳戶之目的在於取得贓款及掩飾犯行不易遭
    人追查，若將自己所管領之金融帳戶交予他人使用，可能因
    此供詐騙者作為不法收取款項之用，另可能藉此掩飾犯罪所
    得之真正去向，仍不違背其本意，基於幫助犯詐欺取財（無
    證據證明詐騙者為3人以上或確知悉為3人以上而共同犯之）
    及洗錢之不確定故意，於民國110年4月17日前之某日，將其
    所申請之玉山商業銀行帳號0000000000000號帳戶之提款卡
    、密碼、網路銀行資訊，交付予真實姓名年籍均不詳之成年
    人。嗣該人所屬之詐騙集團成員於110年3月間，以臉書暱稱
    「黃馨蕊」、LINE暱稱「李婉婷」與甲○○加為好友，「李婉
    婷」向甲○○推薦投資網站，謊稱得以該網站投資國外股票、
    外匯獲利，使甲○○陷於錯誤，依其指示匯款至指定帳戶以為
    投資，期間甲○○有領得所謂獲利10餘萬元，因而不疑有他持
    續匯款，金額共達139萬餘元，其中2筆於110年4月17日20時
    34分、36分許，接續匯款新台幣（下同）5萬元、3萬元至乙
    ○○上開玉山銀行帳戶後，隨即遭上開詐騙集團不詳成員於隔
    （18）日持乙○○所有之玉山銀行帳戶提款卡，將上開款項提
    領一空，以製造金流斷點而隱匿、掩飾犯罪所得去向。嗣甲
    ○○發現其投資所用之帳戶內獲利銳減，且其帳戶內有不明匯
    款，經向員警諮詢後，始知受騙。
二、案經甲○○訴由基隆巿警察局第三分局報告臺灣基隆地方檢察
    署檢察官偵查起訴。
    理  由
壹、程序部份：本件認定事實所引用之卷證資料，屬於傳聞之供
    述證據部分，檢察官、被告及辯護人於本院審理時均稱同意
    有證據能力等語，而本院審酌該等言詞陳述作成時之情況，
    並無證據證明係違背法定程序或違反陳述者意願所取得，且
    本院認為均適當得為證據，依刑事訴訟法第159條之5第1項
    之規定，均應有證據能力；而其餘非供述證據資料，亦查無
    係違背法定程序而取得，自均應有證據能力。
貳、實體部份：
一、事實認定之理由：
  ㈠訊據被告乙○○矢口否認涉有幫助詐欺及幫助洗錢犯行，辯稱
    ：「有申請玉山銀行帳戶，當時是為了存錢申請，申請後都
    沒有存錢，都放在自己身上，我當時不知道怎麼存錢，我開
    戶時裡面有開戶金1千元，並有申請提款卡，密碼我有重新
    設定為六個0，沒有申請網路銀行，當時是把該帳戶的存摺
    及印章、提款卡均放在包包裡，當時我是跟女友一起住在三
    峽，怕被女友拿走帳戶，所以才隨身攜帶，之後都沒有在使
    用，我也不知道為何會被詐騙集團拿去用；當時存摺、印章
    、提款卡及3千元現金，在工地發現不見」云云；辯護人辯
    護意旨略以：基於被告不自證己罪原則，縱被告無法提出有
    利之證據，仍應視檢察官提出之積極證據是否能證明本件犯
    行，但就起訴書所載證據觀之，至多僅能證明被告之帳戶遭
    詐騙集團利用去詐騙他人，但並無法證明被告有主觀上犯意
    ，且就鈞院卷第51頁被告玉山銀行交易明細來看，該帳戶於
    2020年12月14日開戶後，僅有15日之交易，直到隔年4月11
    日均無任何交易，被告否認12月15日是其所為之交易，足見
    被告稱他幾乎沒有使用玉山銀行帳戶交易非無可能，另請庭
    上參酌被告智識程度，被告連使用通訊軟體，都從來沒有打
    過任何一個字，都是用語音講話或貼圖與對方聯繫，足見其
    智識程度有限，被告應無本件犯行等語，並提出被告與前女
    友「蘇美英」之訊軟體對話紀錄為憑。
  ㈡經查：
  ⒈被害人甲○○遭詐騙集團成員以投資為由實行詐欺，而分別匯
    款至指定帳戶，其中於110年4月17日匯款5萬元、3萬元至被
    告上開帳戶後，該款項旋即分別遭人以提款卡提領完畢及轉
    帳至其他帳戶等情，業據證人即被害人甲○○於警詢證述明確
    ，且有被害人提供第一銀行存摺封面、內頁轉帳匯款資料（
    偵卷第21-25頁）及被告玉山銀行帳戶資料及交易明細（本
    院卷第51-53頁）在卷可參，此部分事實，堪予認定。
　⒉被告雖以前詞置辯，然查：
　⑴被告於109年12月14日15時30分許，至玉山銀行以現金1千元
    辦理開戶後，同日16時25分即有申請並登錄網路銀行，16時
    33分以網路銀行轉帳1千元，致帳戶餘額為0元。衡諸常情，
    若非被告本人或被告對他人告知，豈會有人知悉被告已在玉
    山銀行申請帳戶?況在109年12月14日15時30分開戶後，16時
    25分即申請登錄網路銀行（本院卷第111頁），以網路轉帳
    方式將帳戶內存入之1千元轉帳至其他帳戶，與開戶時間密
    接，網路銀行不論是否為被告本人申請抑或被告委由他人代
    為申請，均與被告有關。
　⑵被告辯稱申請帳戶後均未存錢，開戶時裡面有開戶金1千元，
    提款卡密碼有重新設定為6個0，當時是將存摺及印章、提款
    卡均放在包包裡，怕被女友拿走帳戶，所以才隨身攜帶云云
    。然則既係為存錢而開立系爭帳戶，卻從未曾使用，且帳戶
    既未實際存款，竟仍每日隨身攜帶提款卡、存摺、印章等物
    ，均與常情不合。又自稱擔心遭女友拿走帳戶而隨身攜帶，
    想必極為重視帳戶，然既發現重要之存摺、提款卡、印章遺
    失，竟未至銀行申報遺失或重行申領帳戶資料，亦與常理有
    違。
　⑶又綜合被告在偵訊及本院訊問時所辯述內容，被告自承除開
    戶時存款1千元外，否認其餘使用提款卡及網路銀行轉帳行
    為。查上開被告玉山銀行帳戶在109年12月14日當天曾存、
    提1千元後，翌日109年12月15日12時31分即由其他帳戶轉存
    100,085元入帳，隨後於12時35分至40分間，以提款卡分5次
    將100,000元提領完畢（本院卷第51頁），如果被告該時仍
    自行保管提款卡、存摺，何以得以其提款卡提領5筆2萬元?
    是被告所辯顯為不實。
　⑷再查被告系爭帳戶自110年4月11日起迄4月17日止之使用方式
    ，金錢匯入帳戶後，或以提款卡提款、轉帳，或以網路銀行
    轉帳，而110年4月13日、14日則有以存摺提領現金記錄，至
    110年4月17日被害人甲○○匯款後，係於翌日遭人以提款卡提
    領款項，顯見被告玉山銀行之存摺、印章、提款卡及網路銀
    行（均含密碼），同時為同一人或同一集團所掌控，被告既
    否認有使用系爭帳戶，而上開提領系爭帳戶內金錢之方式，
    提款卡需用密碼，網路銀行需用帳號及密碼，本案詐騙集團
    成員既可以三種方式提領或轉匯帳戶內金錢，應為帳戶申請
    人即被告，抑或係任何人在被告容許下所為，從而系爭帳戶
    係由被告提供予不詳身分之人使用一節，應可認定。
　⑸被告與辯護人雖再改稱被告係受前女友「蘇美英」（音譯，
    真實姓名不詳，通訊軟體暱稱「蘇梅」）要求下，一同前往
    辦理系爭帳戶，因女友會自行取用被告金錢，遂將存摺、提
    款卡放置身上保管，某日返回後將包包放在房間，至戶外抽
    菸後，欲外出購物時，發現存摺、提款卡及現金均不見，因
    帳戶內僅1千元，平日亦不常使用，故未為其他處置云云，
    惟就何時地發現存摺、提款卡遺失等節，與先前供述不一，
    又無法解釋提款卡密碼何以外洩，又既防範前女友取走帳戶
    ，何以在同居處所發現帳戶資料遺失，竟未處理，均有可疑
    。被告雖提出與「蘇梅」之通訊軟體對話紀錄（本院卷第69
    -83頁），然據上開訊息內容，通訊時間為6月18日周六及6
    月20日周一，應為今（111）年，訊息內容亦為「蘇梅」向
    被告借錢一事，再則對話中亦無從辨識該女子與被告之關係
    ，難認與被告自稱遺失帳戶等事有何關聯。其就此部分之辯
    詞亦未足採信。　
　⑹至被告及辯護人請求函查被告之國小學歷以證明其智識程度
    ，及傳訊被告妹妹陳芊慧以證明被告與「蘇美英」共同生活
    狀況、傳喚玉山銀行承辦被告開戶及申請網路銀行之承辦人
    ，以證明被告與女友一同前往辦理等，均與本案犯罪事實無
    關，未予准許調查，併此敘明。　
  ㈢近年罪犯為遮掩真實身分及金流，以逃避國家追訴處罰及查
    扣沒收不法所得，遂頻繁取得利用他人金融機構帳戶作為洗
    錢、詐欺取財等犯罪工具之情形，廣為政府機關及媒體報導
    防範，已為社會大眾所普遍周知。而被告年逾40歲，並非毫
    無智識或社會歷練之人，然其竟將金融機構帳戶提供予真實
    身分不明之人使用，使該身分不詳者所屬詐騙集團成員得以
    利用被告提供之系爭帳戶進行收受詐欺取財犯罪所得，及提
    領帳戶內金錢，將遮斷金流致使檢警難以查緝等節，被告主
    觀上當有認知，已可認其具有幫助詐欺取財之不確定故意及
    洗錢故意無訛。綜上所述，被告所辯尚無可採，本案事證明
    確，被告犯行 堪予認定。
二、論罪科刑
　㈠刑法上之幫助犯，係對於犯罪與正犯有共同之認識，而以幫
    助之意思，對於正犯資以助力，而未參與實施犯罪之行為者
    而言。是如未參與實施犯罪構成要件之行為，且係出於幫助
    之意思提供助力，即屬幫助犯，而非共同正犯。本案詐欺集
    團成員取得被告所提供玉山銀行帳戶之存摺、印章、提款卡
    、網路銀行帳號後，利用上開金融帳戶詐騙被害人，且為掩
    飾、隱匿其等犯罪所得財物之去向及所在，於被害人將款項
    匯入上開金融帳戶後，由集團車手前往提領一空，而製造金
    流斷點，而被告單純提供上開金融帳戶供人使用，應屬詐欺
    取財構成要件以外之行為。是核被告所為，係犯刑法第30條
    第1項前段、第339條第1項之幫助詐欺取財罪，及刑法第30
    條第1項前段、洗錢防制法第14條第1項之幫助洗錢罪。被告
    以一幫助行為而同時觸犯數罪名，為想像競合犯，應依刑法
    第55條規定，從一重論以幫助一般洗錢罪。　
  ㈡被告以幫助他人犯罪之意思，參與犯罪構成要件以外之行為
    ，爰依刑法第30條第2項幫助犯之規定，按正犯之刑減輕之
    。
　㈢本院審酌被告可預見任意提供金融帳戶資料予他人，將間接
    助長從事詐欺之人詐騙他人財產犯罪，造成無辜民眾受騙而
    受有金錢損失，竟漠視該危害發生之可能性，提供系爭帳戶
    予他人，使從事詐欺之人持以實施詐欺犯罪，嚴重危害交易
    秩序與社會治安，所為應予非難，被害人因誤信從事詐欺之
    人之指示，而將其所有之金錢轉帳至被告所提供之帳戶內，
    旋遭從事詐欺之人提領完盡，而受有財產上損害，並考量被
    告犯後全然否認犯行之態度，並兼衡被告自述國小肄業之智
    識程度、從事板模工、育有3名未成年子女之家境等一切情
    狀，量處如主文所示之刑，並諭知罰金如易服勞役之折算標
    準。
　㈣本案被告固將本人之金融帳戶提供予詐欺集團成員，藉以遂
    行事實欄所載詐欺取財、洗錢之犯行，惟依現存證據資料，
    尚無積極證據證明被告已實際獲取犯罪所得而受有不法利益
    ，是依前開說明，尚無宣告沒收其犯罪所得之適用。　
據上論斷，應依刑事訴訟法第299條第1項前段，判決如主文。
本案經檢察官唐道發提起公訴，檢察官張長樹到庭執行職務。
中　　華　　民　　國　　111 　年　　10　　月　　4 　　日
                  刑事第五庭審判長法　官　吳佳齡
　　　　　　　　　                法　官  周霙蘭
　　　　　　　　　　　　　　　　　法　官  鄭虹真
以上正本證明與原本無異。
如不服本判決應於收受送達後20日內向本院提出上訴書狀，並應
敘述具體理由；其未敘述上訴理由者，應於上訴期間屆滿後20日
內向本院補提理由書(均須按他造當事人之人數附繕本)「切勿逕
送上級法院」。
中　　華　　民　　國　　111 　年　　10　　月　　4 　　日
                                 書記官　連懿婷 
附錄本案論罪法條：
中華民國刑法第339條
意圖為自己或第三人不法之所有，以詐術使人將本人或第三人之
物交付者，處五年以下有期徒刑、拘役或科或併科五十萬元以下
罰金。以前項方法得財產上不法之利益或使第三人得之者，亦同
。前二項之未遂犯罰之。
洗錢防制法第14條
有第二條各款所列洗錢行為者，處七年以下有期徒刑，併科新臺
幣五百萬元以下罰金。前項之未遂犯罰之。前二項情形，不得科
以超過其特定犯罪所定最重本刑之刑。